臺灣高等法院臺中分院刑事裁定　
110年度毒抗字第1157號
抗  告  人  
即  被  告  張鉦新



上列抗告人即被告因聲請觀察勒戒案件，不服臺灣臺中地方法院
中華民國110年9月8日第一審裁定（110年度毒聲字第1133號），
提起抗告，本院裁定如下：
    主  文
抗告駁回。
    理  由
一、抗告人即被告甲○○（下稱被告）抗告意旨略以：㈠原裁定未
    慮及最高法院109年度台上字第3826號裁定意旨及毒品危害
    防制條例第24條修正，擴大檢察官對施用毒品者附條件緩起
    訴處分之範圍，檢察官優先適用毒品危害防制條例第24條命
    附條件緩起訴處分處遇，復未慮及被告於偵查中已提出與前
    配偶離異，單獨照顧及扶養2名年幼之未成年子女，且陳述
    願意自費接受戒癮治療等情，而未給予抗告人以自費接受戒
    癮治療方式戒除毒癮之附條件緩起訴機會，仍命被告應送觀
    察勒戒處所，容有誤會；㈡又依修正後之毒品危害防制條例
    第35條之1第2款之規定，倘認因屬審理中之案件而由法院依
    職權裁定，此時僅有命施用毒品之被告進入機構內觀察勒戒
    或強制戒治一途，恐剝奪被告對循何種處遇方式戒癮一事陳
    述意見之機會，請求准予撤銷原裁定，並准予由檢察官另為
    「附命完成戒癮治療緩起訴處分」等語。
二、按犯第10條之罪者，檢察官應聲請法院裁定，或少年法院（
    地方法院少年法庭）應先裁定，令被告或少年入勒戒處所觀
    察、勒戒，其期間不得逾2月。觀察、勒戒後，檢察官或少
    年法院（地方法院少年法庭）依據勒戒處所之陳報，認受觀
    察、勒戒人無繼續施用毒品傾向者，應即釋放，並為不起訴
    之處分或不付審理之裁定；認受觀察、勒戒人有繼續施用毒
    品傾向者，檢察官應聲請法院裁定或由少年法院（地方法院
    少年法庭）裁定令入戒治處所強制戒治，其期間為6個月以
    上，至無繼續強制戒治之必要為止。但最長不得逾1年。依
    前項規定為觀察、勒戒或強制戒治執行完畢釋放後，3年後
    再犯第10條之罪者，適用前2項之規定，毒品危害防制條例
    第20條第1項、第2項前段、第3項分別定有明文。又前揭規
    定中所謂「3年後再犯」，經最高法院刑事大法庭以109年度
    台上大字第3826號裁定統一見解為：只要本次再犯（不論修
    正施行前、後）距最近一次觀察、勒戒或強制戒治執行完畢
    釋放，已逾3年者，即該當之，不因其間有無犯第10條之罪
    經起訴、判刑或執行而受影響。再按民國109年7月15日增訂
    施行之毒品危害防制條例第35條之1第1款、第2款規定，施
    行前犯第10條之罪之案件，於施行後，偵查中，由檢察官依
    修正後規定處理；審判中，由法院或少年法院（地方法院少
    年法庭）依修正後規定處理，合先敘明。
三、經查：
(一)被告基於施用第二級毒品之犯意，於110年5月8日18時許，
    在臺中市○○區○○○路00號居所內，以將第二級毒品甲基安非
    他命放入玻璃球吸食器燒烤吸食煙霧之方式，施用第二級毒
    品甲基安非他命1次，復經警方於同日23時40分許採集其尿
    液送驗，結果呈安非他命、甲基安非他命陽性反應等情，業
    據其於警詢及偵查中均坦承不諱（見毒偵卷第41-42頁、第1
    13-114頁），復有臺中市政府警察局第五分局採集尿液鑑定
    同意書、委託鑑驗尿液代號與真實姓名對照表、偵辦毒品案
    件尿液檢體對照表、正修科技大學超微量研究科技中心110
    年5月28日尿液檢驗報告各1份在卷可稽（見毒偵卷第61-65
    頁，核交卷第7頁）在卷可稽，是被告上開施用第二級毒品
    甲基安非他命之犯行，堪予認定。
(二)被告雖執前詞提起抗告，惟查：
　⒈被告未曾因施用毒品案件經法院裁定觀察、勒戒或強制戒治
    等情，此有臺灣高等法院被告前案紀錄表在卷可憑；另被告
    係於109年7月15日毒品危害防制條例第35條之1增訂施行後
    之110年5月8日，為本件施用第二級毒品甲基安非他命之犯
    行，抗告意旨援引最高法院109年度台上字第3826號裁定意
    旨，並稱依修正後之毒品危害防制條例第35條之1第2款之規
    定，恐剝奪被告對循何種處遇方式戒癮一事陳述意見之機會
    云云，容有誤會。
　⒉所謂毒品戒癮治療計畫，係法務部基於防制毒品危害之刑事
　　政策與毒品危害防制條例第24條規定，鑑於對若干施用毒品
　　者若僅施以徒刑不足以斷絕毒癮之規範本旨，乃令檢察機關
　　與行政院衛生署合作，由檢察官審酌個案情形，援引毒品危
　　害防制條例第24條，並參酌刑法第57條所列事項及公共利益
　　之維護，改以緩起訴處分方式轉介毒品施用者前往醫療院所
　　治療，然是否為附命完成戒癮之緩起訴處分，係屬檢察官之
　　職權，尚非法院之權責範圍；而毒品危害防制條例第20條第
　　1項規定之施以觀察、勒戒，係保安處分之一種，且為強行
　　規定，除有毒品危害防制條例第21條第1項規定犯同條例第1
　　0條之罪者，於犯罪未發覺前，自動向行政院衛生署指定之
　　醫療機構請求治療，醫療機構免將請求治療者送法院或檢察
　　機關，以及同條例第24條第1項規定檢察官先依刑事訴訟法
　　第253條之1第1項、第253條之2之規定，為附命完成戒癮治
　　療之緩起訴處分時，不適用第20條第1項之程序外，凡經檢
　　察官聲請，法院僅得依法裁定令入勒戒處所觀察、勒戒，尚
　　無自由斟酌以其他方式替代之權。而遍查卷內資料，被告既
　　未曾在犯罪未發覺前，自動向行政院衛生福利部指定醫療機
　　構請求治療之情事，自與前揭得為附命完成戒癮治療之緩起
　　訴處分之規定不合。是以本件檢察官經斟酌個案情形，認以
　　向法院聲請觀察、勒戒始能達成戒癮治療之目的，而未對被
　　告為附命完成戒癮治療之緩起訴處分諭知，乃屬檢察官適法
　　職權之行使，本院亦無從斟酌個案情節，而改准予「由檢察
    官另為附命完成戒癮治療之緩起訴處分」替代原審法院依檢
    察官聲請所為認「被告應送勒戒處所觀察、勒戒」之諭知。
  ⒊至抗告意旨所稱家庭狀況等情，縱屬非虛而值同情，惟仍與
    被告施用毒品犯行無涉，且觀察、勒戒旨在幫助施用毒品者
    戒除毒癮，用以矯治、預防行為人再犯，當無因行為人之家
    庭因素而免予執行之理。
　⒋又被告未曾因施用毒品案件經法院裁定觀察、勒戒或強制戒
    治等情，業如前述，原審因認檢察官聲請將被告送勒戒處所
    觀察、勒戒，為有理由，從而裁定將被告送勒戒處所施以觀
    察、勒戒，於法並無不合。
(三)綜上所述，原裁定認被告施用第二級甲基安非他命之犯行明
    確，依檢察官之聲請裁定被告應送勒戒處所觀察、勒戒，核
    其認事用法俱無不合。被告以上開情詞提起抗告，尚屬無據
    ，其抗告無理由，應予駁回。
四、據上論斷，應依刑事訴訟法第412條，裁定如主文。
中　　華　　民　　國　　110 　年　　9 　　月　　30　　日
            刑事第六庭  審判長法  官  唐  光  義
                              法  官  鍾  貴  堯
                              法  官  劉  柏  駿
以上正本證明與原本無異。
不得再抗告。
                              書記官  林  巧  玲
　　　　　　　　　　　　　　　
中　　華　　民　　國　　110 　年　　9 　　月　　30　　日